【裁判字號】    98,簡上,232
【裁判日期】    990630
【裁判案由】    重利
【裁判全文】
臺灣臺南地方法院刑事判決             98年度簡上字第232號
上  訴  人  臺灣臺南地方法院檢察署檢察官
上  訴  人  丙○○
即  被  告
被      告  乙○○
上  一  人  陳文忠律師
選任辯護人  蔡青芬律師
上列上訴人因被告等重利案件，不服本院 98年度簡字第959號民
國 98年7月13日第一審判決（聲請簡易判決處刑案號：96年度偵
字第12798號、 97年度偵字第1540號），提起上訴，本院判決如
下：
    主  文
原判決撤銷。
丙○○犯如附表一所示之重利罪，各處如附表所示之刑。應執行
有期徒刑肆月又壹拾伍日，如易科罰金，以新臺幣壹仟元折算壹
日。扣案之何源得簽立之汽機車租賃契約書及附條件汽機車買賣
契約書各壹份沒收。
乙○○犯如附表一、二所示之重利罪，各處如附表所示之刑。應
執行有期徒刑陸月，如易科罰金，以銀元參佰元即新臺幣玖佰元
折算壹日。扣案之何源得簽立之汽機車租賃契約書及附條件汽機
車買賣契約書各壹份（與主文第二項所示相同）、黃志忠簽立之
汽機車租賃契約書及附條件汽機車買賣契約書各壹份、王盛文簽
立之汽機車租賃契約書壹份均沒收。
    事  實
一、乙○○係設於臺南縣永康市○○路 329號「太普租賃企業社
    」負責人，與其弟丙○○（曾因違反盜匪條例案件，經本院
    判處有期徒刑10年8月確定，並於民國95年9月30日執行完畢
    ）共同基於以借貸金錢而取得與原本顯不相當之重利之犯意
    聯絡，以上開「太普租賃企業社」為據點，由乙○○以月薪
    新臺幣（下同） 3萬元之代價僱請丙○○代為處理借款及收
    取利息之事宜，而趁附表一所示辛○○、辰○○、丁○○、
    何源德等借款對象急需款項而陷於急迫之際，先後在附表一
    所示時間貸以附表一所示金額之款項，並約定以如附表一所
    示方式計算之利息及收取方式，而向附表一所示借款對象收
    取與原本顯不相當之重利（利息計算、收取方式、借款文件
    及提供之質押，均詳如附表一借款情形欄所示）。
二、乙○○另基於以借貸金錢而取得與原本顯不相當之重利之犯
    意，以前開「太普租賃企業社」為據點，趁附表二所示丑○○、癸○○、壬○○、林昭芳、寅○○、戊○○、卯○○、
    子○○、張高佑、王盛文、梁樹仁等借款對象急需款項而陷
    於急迫之際，先後在附表二所示時間貸以附表二所示金額之
    款項，並約定以如附表二所示方式計算之利息及收取方式，
    而向附表二所示借款對象收取與原本顯不相當之重利（利息
    計算、收取方式、借款文件及提供之質押，均詳如附表二借
    款情形欄所示）。
三、嗣為警於 96年8月16日至上揭「太普租賃企業社」搜索並扣
    得附表三Ａ所示之借款、質押文件，而循線查獲上情。
四、案經臺南縣警察局永康分局報請臺灣臺南地方法院檢察署檢
    察官同署檢察官偵查後起訴。
    理  由
一、訊據被告乙○○、丙○○對於上揭犯行均坦承不諱，核與附
    表四所示之證人之供述情節相符，並有附表四所示之非供述
    證據可稽，並有附表三Ａ所示之借款、質押文件扣案為證，
    事證明確，被告二人犯行均洵堪認定。
二、核被告二人所為，均犯刑法第 344條之重利罪。就附表一及
    附表二編號２至７之各編號所示之分別向各該借款對象多次
    收取利息之各別借款，係各於密切接近之時間陸續收取，且
    係各別為圖遂行同一筆借款所衍生利息之目的，而分別基於
    同一重利之犯意接續而為之多次舉動，所侵害之法益各屬同
    一，應係各基於單一犯意接續所為，應分別評價為包括一罪
    之接續犯。又被告二人就附表一所示之犯行，有犯意之聯絡
    及行為之分擔，為共同正犯。附表一、二各編號所示之重利
    犯行，犯意各別、行為互異，應分論併罰之。起訴書就附表
    一編號１所示借款時間、附表二編號１所示之借款情形及附
    表二編號所示借款對象，有如附表一編號１、附表二編號
    之備註欄所示之誤載，以及附表二編號１之備註欄所示之
    漏載狀況，應分別予以更正、補充。被告丙○○先前曾因違
    反盜匪條例案件，經本院判處有期徒刑 10年8月確定，並於
    95年 9月30日執行完畢，其臺灣高等法院被告全國前案紀錄
    表可稽，其於前案有期徒刑執行完畢後， 5年內故意再犯附
    表一所示之犯罪，應依刑法第47條第1項規定加重其刑。
三、原審以被告二人罪證明確，予以論罪科刑，固非無見，惟查
    ：
  (一)按95年7月1日施行之刑法，係為杜絕僥倖之犯罪心理及基於
    刑罰公平原則之考量，並避免易致鼓勵犯罪之誤解等原因，
    始刪除第56條連續犯之規定。是行為人反覆實行之犯罪行為
    茍係在刑法修正施行後者，因法律之修正已生阻斷連續犯之
    法律效果，除認應合於接續犯、繼續犯、集合犯等實質上一
    罪關係而以一罪論處外，基於一罪一罰之刑罰公平性，自應
    併合處罰。而所謂「集合犯」，係指立法者所制定之犯罪構
    成要件中，本即預定有數個同種類行為而反覆實行之犯罪而
    言。至於是否為「集合犯」之判斷，客觀上自應斟酌法律規
    範之本來意涵、實現該犯罪目的之必要手段、社會生活經驗
    中該犯罪必然反覆實行之常態及社會通念等情形；另主觀上
    則視其反覆實施之行為是否出於行為人之一個犯意，並秉持
    刑罰公平原則，加以判斷之，以符合立法者之意向，否則失
    之寬鬆之結果將使刪除連續犯之規定，失其立法之本旨，亦
    有違刑罰公平之原則。觀諸刑法第 344條「乘他人急迫、輕
    率或無經驗貸以金錢或其他物品，而取得與原本顯不相當之
    重利者」之規定，依其構成要件文義衡之，實無從認定立法
    者本即預定該犯罪之本質，必有數個同種類行為而反覆實行
    之集合犯行，且向多人多次取得與原本顯不相當之重利，其
    各次行為依一般社會健全觀念，在時間差距上，可以分開，
    在刑法評價上，則各具獨立性，每次行為皆可獨立成罪，足
    見重利罪，難認係集合犯，行為人於刑法修正施行後多次重
    利之犯行，自應採一罪一罰，始符合立法本旨。是附表一及
    附表二所示之重利犯行，自應分論併罰，原審判決認為構成
    集合犯，容有未洽。
  (二)又依附表四所示丁○○、何源德、丑○○、戊○○、卯○○
    、庚○○、梁樹仁於司法警察調查中及偵訊中之證述內容，
    丁○○就附表一編號５所示之借款、何源德就附表一編號７
    所示之借款，係交付利息予被告二人，而丑○○就附表二編
    號１及２所示、戊○○就附表二編號１０所示、庚○○就附表
    二編號所示、梁樹仁就附表二編號所示之借款，均僅與
    被告乙○○接洽並交付利息予被告乙○○，並未提及被告丙○○有何參與之情事，更況被告丙○○於 97年2月19日至同
    年6月8日之期間在監執行，有臺灣高等法院被告全國前案紀
    錄表可稽，而附表二編號所示之借款時間為 97年4月30日
    、只交付一次利息之時間係在同年 5月間（10日一期），均
    位於被告丙○○在監執行之期間，被告丙○○殊無與被告乙○○共同實行附表二編號所示重利犯行之可能。則被告二
    人應有共同實行附表一編號５、７所示重利犯行，而附表二
    編號１、２、１０、、所示重利犯行，應為被告乙○○單
    獨所為，原審判決認為附表一編號５、７所示重利犯行係被
    告乙○○一人所為以及附表二編號１、２、１０、、所示
    重利犯行係被告二人共同實行，亦有未妥。
  (三)從而，原審判決既有上開可議之處，自應由本院將原審判決
    予以撤銷改判。
四、爰審酌被告二人不思正途謀取財物，利用借款人需款恐急之
    際，貸與金錢獲取重利，影響金融秩序之健全發展，然念及
    被告乙○○均坦承犯行、被告丙○○於最後言詞辯論時尚知
    坦承等犯後態度，並斟酌附表一所示被告二人共同實行之重
    利次數為 7次、附表二所示被告乙○○實行之重利次數為14
    次，次數及借貸金額尚非稱高，亦未見被告二人有何以強脅
    手段催索借款人償還之情況，復考量被告乙○○於本案係居
    於主導地位等一切情狀，分別量處如附表所示之刑。次按行
    為後法律有變更者，適用行為時之法律，但行為後之法律有
    利於行為人者，適用最有利於行為人之法律，95年7月1日修
    正施行之刑法第2條第1項定有明文，故行為人實施犯罪行為
    後，法律有變更，依上開修正後刑法第2條第1項規定，原則
    上應適用行為時之法律，例外於新法較有利於行為人時，始
    適用新法，即採「從舊從輕原則」。惟基於罪刑法定原則及
    法律不溯及既往原則，行為之處罰，以行為時之法律有明文
    規定者為限，必行為時與行為後之法律均有處罰之規定，始
    有修正後刑法第2條第1項之適用（最高法院 95年度第8次刑
    事庭會議決議意旨參照），至新舊法孰重孰輕，應以其可罰
    性範圍及刑之重輕為主要比較對象。經查：
  (一)附表二編號１所示之重利犯行，借款人子○○於司法警察調
    查中僅陳稱於95年5月26日向被告乙○○借款5萬元及約定借
    款利息約為5分至7分等語，但並未提及在借款當時預先扣除
    第一次利息（15日 1期）之後有再給付利息，亦未言及交付
    利息之總額及次數，是既然該次借款，除可確認於 95年5月
    26日借款當日曾有預扣而收取利息之情外，無從認定尚有接
    續收取重利之行為，基於證據明確及採取有利於被告乙○○
    之認定，應認附表二編號１所示重利犯行之犯罪時間係在95
    年5月26日為宜。再附表二編號 ５、６所示之重利犯行，依
    其約定每15日支付利息1次以及接續收取重利利息之次數（
    均按最高6次計算）計算，合理推算附表二編號 ５所示重利
    犯行之犯罪時間係接續至95年12月間、附表二編號６所示重
    利犯行之犯罪時間係接續至 96年1月間，則被告乙○○實行
    附表二編號１、５、６所示重利犯行之犯罪時間，均在96年
    4 月24日以前，且所犯罪名又非中華民國96年罪犯減刑條例
    第3條所列不得減刑之範圍，應依同條例第2條第 1項規定，
    就附表二編號１及附表二編號５、６所示部分均減其宣告刑
    二分之一。至於附表一及附表二編號２至所示部分，犯罪
    時間均在 96年4月24日之後（附表一編號７及附表二編號
    所示部分，其因陸續收取利息而接續實行重利犯罪之故，犯
    罪時間均已在 96年4月24日之後），自無上開中華民國96年
    罪犯減刑條例之適用。
  (二)又被告乙○○所為附表一、二所示之犯行，其中附表二編號
    １係在 95年7月1日刑法修正施行前所為，而刑法第41條第1
    項前段易科罰金之規定業修正變更為：「犯最重本刑為 5年
    以下有期徒刑以下之刑之罪，而受 6個月以下有期徒刑或拘
    役之宣告者，得以新臺幣 1千元、2千元或3千元折算一日，
    易科罰金。」但依據修正前刑法第41條第 1項前段易科罰金
    及修正前罰金罰鍰提高標準條例第 2條前段（現已刪除）規
    定，被告行為時易科罰金折算標準，係以銀元 1百元即新臺
    幣3百元以上、銀元3百元即新臺幣9百元以下折算1日，則比
    較修正前後易科罰金折算標準，就附表二編號１部分，當以
    修正前之規定較有利於被告乙○○；再者刑法第 51條第5款
    規定業修正為：「宣告多數有期徒刑者，於各刑中之最長期
    以上，各刑合併之刑期以下，定其刑期。但不得逾三十年」
    ，但修正前刑法第51條第 5款係規定：「宣告多數有期徒刑
    者，於各刑中之最長期以上，各刑合併之刑期以下，定其刑
    期。但不得逾二十年。」則比較修正前後之數罪併罰定執行
    刑之規定，亦以修正前之規定，較有利於被告乙○○，故依
    刑法第2條第1項前段，雖然就附表二編號１之宣告刑，應適
    用修正前刑法第41條第 1項前段、修正前罰金罰鍰提高標準
    條例第 2條規定諭知易科罰金之折算標準，而就被告乙○○
    其餘於附表一、附表二編號２至所示之宣告刑，依現行刑
    法第41條第 1項諭知易科罰金之折算標準，但就定執行刑部
    分，應依刑法第2條第1項前段規定，擇最有利於被告乙○○
    即依修正前刑法第51條第5款規定及修正前刑法第41條第1項
    前段、修正前罰金罰鍰提高標準條例第 2條規定，定其應執
    行刑及諭知易科罰金之折算標準。被告丙○○則因其所犯均
    在95年7月1日刑法修正施行之後，自應適用現行刑法第41條
    第1項前段、第51條第5款規定，定其應執行刑及諭知易科罰
    金之折算標準。
  (三)扣案之何源得簽立之汽機車租賃契約書、附條件汽機車買賣
    契約書各 1份，係被告乙○○所有，且為被告二人共同實行
    附表一編號７之重利犯行所用之物，本於責任共通原則，依
    刑法第38條第1項第2款規定，如附表一編號７所示主文項下
    宣告沒收；再扣案之黃志忠簽立之汽機車租賃契約書、附條
    件汽機車買賣契約書各 1份，係被告乙○○所有且為其實行
    附表二編號１之重利犯行所用之物，而扣案之王盛文簽立之
    汽機車租賃契約書 1份，係被告乙○○所有且為其實行附表
    二編號之重利犯行所用之物，均依刑法第38條第1項第2款
    規定，分別如附表二編號１、所示主文項下宣告沒收。至
    於附表三之Ａ編號１所示之扣案物，僅係供作清償借款本息
    擔保之用，如借款人嗣後清償借款本息，被告仍須將該等物
    品分別返還於各該借款人，自難認係被告犯罪所得之物，故
    不併予沒收；再扣案附表三之Ｂ所示之汽機車租賃契約書、
    附條件汽機車買賣契約書及雷射太平儀買賣契約書，附表三
    之Ｂ所示簽立該契約書之人，均未提及上開契約書與本件重
    利犯行之實行有何相關，檢察官亦未舉證說明該契約書與本
    件犯行具有關連，尚不宜併予宣告沒收，附此敘明。
五、又本件附表一、二所示之重利犯行，係屬分論併罰之數罪，
    與臺灣臺南地方法院檢察署97年度偵字12838號、14240號、
    15312號、16454號移送併辦意旨所指被告乙○○另涉嫌之重
    利犯行（犯罪時間均在95年7月1日之後），即無實質上一罪
    或裁判上一罪之關係，本院自難併予審究，應檢還檢察官另
    為適當之處理，附此敘明。
據上論斷，應依刑事訴訟法第455條之1第3項、第369條第 1項前
段、第299條第1項前段，刑法第2條第 1項前段、第28條、第344
條、第47條第1項、第41條第1項前段、第51條第5款、第38條第1
項第2款，修正前刑法第41條第1項前段、第51條第 5款，修正前
罰金罰鍰提高標準條例第2條前段，刑法施行法第1條之1第1項、
第2項前段，中華民國96年罪犯減刑條例第2條第1項第3款，判決
如主文。
本案經檢察官甲○○到庭執行職務
中    華    民    國    99    年    6     月    30    日
              刑事第十庭審判長法  官  陳威龍
                              法  官  高如宜
                              法  官  盧鳳田
以上正本證明與原本無異。
不得上訴。
                              書記官  吳昕韋
中    華    民    國    99    年    6     月    30    日
附錄本案論罪科刑法條全文
中華民國刑法第344條：
（重利罪）
乘他人急迫、輕率或無經驗貸以金錢或其他物品，而取得與原本
顯不相當之重利者，處1年以下有期徒刑、拘役或科或併科1千元
以下罰金。
附表一：
  ┌──┬────┬──────┬─────────────┬──────────┬─────┐
  │編號│借款對象│  借款時間  │借款情形（利息計算、收取及│   所處罪名及刑責   │  備  註  │
  │    │        │            │擔保物）                  │                    │          │
  ├──┼────┼──────┼─────────────┼──────────┼─────┤
  │ １ │辛○○  │96年8月14日 │其前往「太普租賃企業社」，│乙○○共同犯重利罪，│起訴書所載│
  │    │        │            │由被告丙○○為其辦理借款手│處有期徒刑貳月，如易│之借款時間│
  │    │        │            │續，借款1萬元，每10日為1期│科罰金，以新臺幣壹仟│誤載為94年│
  │    │        │            │，每期支付利息1000元（月息│元折算壹日。        │8月14日   │
  │    │        │            │30分，換算年利率為360%），│丙○○共同犯重利罪，│          │
  │    │        │            │借款時即預扣第一期利息1000│累犯，處有期徒刑貳月│          │
  │    │        │            │元，並由辛○○簽立面額2萬 │又壹拾伍日，如易科罰│          │
  │    │        │            │本票1紙及提供身分證正本1張│金，以新臺幣壹仟元折│          │
  │    │        │            │予被告丙○○作為擔保。    │算壹日。            │          │
  ├──┼────┼──────┼─────────────┼──────────┼─────┤
  │ ２ │辰○○  │96年7月25日 │其前往「太普租賃企業社」向│乙○○共同犯重利罪，│          │
  │    │        │            │被告乙○○借款1萬元，預先 │處有期徒刑貳月，如易│          │
  │    │        │            │扣除第一期利息1000元，實拿│科罰金，以新臺幣壹仟│          │
  │    │        │            │9000元，之後每10日為1期， │元折算壹日。        │          │
  │    │        │            │每期支付利息1000元予被告李│丙○○共同犯重利罪，│          │
  │    │        │            │德經或丙○○（月息30分、換│累犯，處有期徒刑貳月│          │
  │    │        │            │算年利率為360%），利息併計│又壹拾伍日，如易科罰│          │
  │    │        │            │算至本金還清為止，辰○○並│金，以新臺幣壹仟元折│          │
  │    │        │            │簽立面額2萬元之本票1紙及提│算壹日。            │          │
  │    │        │            │供身分證影本1張作為擔保。 │                    │          │
  ├──┼────┼──────┼─────────────┼──────────┼─────┤
  │ ３ │辰○○  │96年7月27日 │同編號２所示              │乙○○共同犯重利罪，│          │
  │    │        │            │                          │處有期徒刑貳月，如易│          │
  │    │        │            │                          │科罰金，以新臺幣壹仟│          │
  │    │        │            │                          │元折算壹日。        │          │
  │    │        │            │                          │丙○○共同犯重利罪，│          │
  │    │        │            │                          │累犯，處有期徒刑貳月│          │
  │    │        │            │                          │又壹拾伍日，如易科罰│          │
  │    │        │            │                          │金，以新臺幣壹仟元折│          │
  │    │        │            │                          │算壹日。            │          │
  ├──┼────┼──────┼─────────────┼──────────┼─────┤
  │ ４ │辰○○  │96年8月8日  │同編號２所示              │乙○○共同犯重利罪，│          │
  │    │        │            │                          │處有期徒刑貳月，如易│          │
  │    │        │            │                          │科罰金，以新臺幣壹仟│          │
  │    │        │            │                          │元折算壹日。        │          │
  │    │        │            │                          │丙○○共同犯重利罪，│          │
  │    │        │            │                          │累犯，處有期徒刑貳月│          │
  │    │        │            │                          │又壹拾伍日，如易科罰│          │
  │    │        │            │                          │金，以新臺幣壹仟元折│          │
  │    │        │            │                          │算壹日。            │          │
  ├──┼────┼──────┼─────────────┼──────────┼─────┤
  │ ５ │丁○○  │96年5月14日 │其前往「太普租賃企業社」向│乙○○共同犯重利罪，│          │
  │    │        │            │被告乙○○借款6000元，預先│處有期徒刑貳月，如易│          │
  │    │        │            │扣除第一期利息600元，之後 │科罰金，以新臺幣壹仟│          │
  │    │        │            │每15日為1期，每期支付利息 │元折算壹日。        │          │
  │    │        │            │600元予被告乙○○或丙○○ │丙○○共同犯重利罪，│          │
  │    │        │            │（月息20分、換算年利率為  │累犯，處有期徒刑貳月│          │
  │    │        │            │240%），並簽立面額6000元之│又壹拾伍日，如易科罰│          │
  │    │        │            │本票1紙及提供身分證影本1張│金，以新臺幣壹仟元折│          │
  │    │        │            │、集郵簿3本作為擔保。共繳 │算壹日。            │          │
  │    │        │            │交利息4次                 │                    │          │
  ├──┼────┼──────┼─────────────┼──────────┼─────┤
  │ ６ │丁○○  │96年9月22日 │其向被告丙○○借款1萬元， │乙○○共同犯重利罪，│          │
  │    │        │            │預先扣除第一期利息1000元，│處有期徒刑貳月，如易│          │
  │    │        │            │之後每15日為1期，每期係前 │科罰金，以新臺幣壹仟│          │
  │    │        │            │往「太普租賃企業社」或臺南│元折算壹日。        │          │
  │    │        │            │市○○路黃金99KTV支付利息 │丙○○共同犯重利罪，│          │
  │    │        │            │1000元予被告乙○○或丙○○│累犯，處有期徒刑貳月│          │
  │    │        │            │（月息20分、換算年利率為  │又壹拾伍日，如易科罰│          │
  │    │        │            │240%），並簽立面額1萬元之 │金，以新臺幣壹仟元折│          │
  │    │        │            │本票1紙作為擔保。共繳交利 │算壹日。            │          │
  │    │        │            │息6次計6000元             │                    │          │
  ├──┼────┼──────┼─────────────┼──────────┼─────┤
  │ ７ │何源得  │96年4月14日 │其前往「太普租賃企業社」向│乙○○共同犯重利罪，│          │
  │    │        │            │被告乙○○借款5萬元，預先 │處有期徒刑貳月，如易│          │
  │    │        │            │扣除第一期利息2000元，之後│科罰金，以新臺幣壹仟│          │
  │    │        │            │每15日為1期，每期支付利息 │元折算壹日。扣案何源│          │
  │    │        │            │2000元予被告乙○○或丙○○│得簽立之附條件汽機車│          │
  │    │        │            │（月息8分、換算年利率為96%│買賣契約書及汽機車租│          │
  │    │        │            │），並將其車號8295-SV號自 │賃契約書各壹份沒收。│          │
  │    │        │            │小貨車行照持予被告乙○○辦│                    │          │
  │    │        │            │理過戶，另簽立附條件汽機車│丙○○共同犯重利罪，│          │
  │    │        │            │買賣契約書及汽機車租賃契約│累犯，處有期徒刑貳月│          │
  │    │        │            │書各1份、面額5萬元之本票1 │又壹拾伍日，如易科罰│          │
  │    │        │            │紙及提供駕照影本1張作為擔 │金，以新臺幣壹仟元折│          │
  │    │        │            │保。共支付16次利息計3萬200│算壹日。扣案何源得簽│          │
  │    │        │            │0元予被告2人。            │立之附條件汽機車買賣│          │
  │    │        │            │                          │契約書及汽機車租賃契│          │
  │    │        │            │                          │約書各壹份（與上開所│          │
  │    │        │            │                          │示相同）沒收。      │          │
  └──┴────┴──────┴─────────────┴──────────┴─────┘
附表二
  ┌──┬────┬──────┬─────────────┬──────────┬─────┐
  │編號│借款對象│借 款 時 間 │借款情形（利息計算、收取及│   所處罪名及刑責   │  備  註  │
  │    │        │            │擔保物）                  │                    │          │
  ├──┼────┼──────┼─────────────┼──────────┼─────┤
  │ １ │子○○  │95年5月26日 │其前往「太普租賃企業社」向│乙○○犯重利罪，處有│起訴書附表│
  │    │        │            │被告乙○○借款5萬元，預先 │期徒刑貳月，減為有期│漏載尚有由│
  │    │        │            │扣除第一期利息2500元至3500│徒壹月，如易科罰金，│黃志忠簽立│
  │    │        │            │元不等，約定之後15天為1期 │以銀元參佰元即新臺幣│汽機車租賃│
  │    │        │            │，每期支付利息2500至3500元│玖佰元折算壹日。扣案│契約書、附│
  │    │        │            │予被告乙○○（月息約10到14│黃志忠簽立之附條件汽│條件汽機車│
  │    │        │            │分、換算年利率為120%至168%│機車買賣契約書及汽機│買賣契約書│
  │    │        │            │），另由其子黃志忠簽立面額│車租賃契約書各壹份沒│各1份供借 │
  │    │        │            │5萬元之本票1紙、汽機車租賃│收。                │借款擔保  │
  │    │        │            │契約書、附條件汽車買賣契約│                    │          │
  │    │        │            │書各1份及提供車號H2J-272號│                    │          │
  │    │        │            │機車行照正本作為擔保。    │                    │          │
  ├──┼────┼──────┼─────────────┼──────────┼─────┤
  │ ２ │丑○○  │96年8月10日 │其前往「太普租賃企業社」向│乙○○犯重利罪，處有│          │
  │    │        │            │被告乙○○借款1萬5000元， │期徒刑貳月，如易科罰│          │
  │    │        │            │預先扣除第一期利息500元， │金，以新臺幣壹仟元折│          │
  │    │        │            │之後每10日為1期，每期支付 │算壹日。            │          │
  │    │        │            │利息500元予被告乙○○（月 │                    │          │
  │    │        │            │息10分、換算年利率為120%）│                    │          │
  │    │        │            │，另簽立面額1萬5000元之本 │                    │          │
  │    │        │            │票1紙及提供身分證正本、其 │                    │          │
  │    │        │            │所有機車車號UN2-069號行照 │                    │          │
  │    │        │            │正本各1張作為擔保。       │                    │          │
  ├──┼────┼──────┼─────────────┼──────────┼─────┤
  │ ３ │癸○○  │95年11月14日│其透過報紙廣告前往「太普租│乙○○犯重利罪，處有│          │
  │    │        │            │賃企業社」向被告乙○○借款│期徒刑貳月，如易科罰│          │
  │    │        │            │2萬元，預先扣除第一期利息 │金，以新臺幣壹仟元折│          │
  │    │        │            │2000元，之後每10日為1期， │算壹日。            │          │
  │    │        │            │每期支付利息2000元予被告李│                    │          │
  │    │        │            │德經（月息30分、換算年利率│                    │          │
  │    │        │            │為360%），另簽立面額4萬元 │                    │          │
  │    │        │            │之本票1紙及提供LXN-218號機│                    │          │
  │    │        │            │車行照正本1張作為擔保。利 │                    │          │
  │    │        │            │息按期繳至96年8月間為止。 │                    │          │
  ├──┼────┼──────┼─────────────┼──────────┼─────┤
  │ ４ │癸○○  │96年4月27日 │其向被告乙○○借款1萬元， │乙○○犯重利罪，處有│          │
  │    │        │            │元，預先扣除第一期利息2000│期徒刑貳月，如易科罰│          │
  │    │        │            │元，之後每10日為1期，每期 │金，以新臺幣壹仟元折│          │
  │    │        │            │支付利息2000元予被告乙○○│算壹日。            │          │
  │    │        │            │（月息30分、換算年利率為  │                    │          │
  │    │        │            │360%），另簽立面額4萬元之 │                    │          │
  │    │        │            │本票1紙及提供LXN-218號機車│                    │          │
  │    │        │            │行照正本1張作為擔保。利息 │                    │          │
  │    │        │            │按期繳至96年8月間為止。   │                    │          │
  ├──┼────┼──────┼─────────────┼──────────┼─────┤
  │ ５ │壬○○  │95年9月1日  │其前往「太普租賃企業社」向│乙○○犯重利罪，處有│          │
  │    │        │            │被告乙○○借款5000元，預先│期徒刑貳月，減為有期│          │
  │    │        │            │扣除第一期利息500元，之後 │徒壹月，如易科罰金，│          │
  │    │        │            │每15日為1期，每期支付利息 │以銀元參佰元即新臺幣│          │
  │    │        │            │500 元予被告乙○○（月息20│玖佰元折算壹日。    │          │
  │    │        │            │分、換算年利率為240%），另│                    │          │
  │    │        │            │簽立面額1萬元之本票1紙及提│                    │          │
  │    │        │            │供車號ORL-559號機車行照正 │                    │          │
  │    │        │            │本1張作為擔保。借款利息共 │                    │          │
  │    │        │            │繳交5、6次。              │                    │          │
  ├──┼────┼──────┼─────────────┼──────────┼─────┤
  │ ６ │壬○○  │95年9月30日 │其前往「太普租賃企業社」向│乙○○犯重利罪，處有│          │
  │    │        │            │被告乙○○借款5000元，預先│期徒刑貳月，減為有期│          │
  │    │        │            │扣除第一期利息500元，之後 │徒壹月，如易科罰金，│          │
  │    │        │            │每15日為1期，每期支付利息 │以銀元參佰元即新臺幣│          │
  │    │        │            │500 元予被告乙○○（月息20│玖佰元折算壹日。    │          │
  │    │        │            │分、換算年利率為240%），另│                    │          │
  │    │        │            │簽立面額5000元之本票1紙及 │                    │          │
  │    │        │            │提供車號ORL-559號機車行照 │                    │          │
  │    │        │            │正本1張作為擔保。借款之利 │                    │          │
  │    │        │            │息共繳交5、6次。          │                    │          │
  ├──┼────┼──────┼─────────────┼──────────┼─────┤
  │ ７ │林昭芳  │96年3月19日 │其前往「太普租賃企業社」向│乙○○犯重利罪，處有│          │
  │    │        │            │被告乙○○借款1萬5000元， │期徒刑貳月，如易科罰│          │
  │    │        │            │預先扣除第一期利息800元， │金，以新臺幣壹仟元折│          │
  │    │        │            │之後每15日為1期，每期支付 │算壹日。            │          │
  │    │        │            │利息800元予被告乙○○（月 │                    │          │
  │    │        │            │息約10分、換算年利率為120%│                    │          │
  │    │        │            │），另簽立面額3萬元之本票1│                    │          │
  │    │        │            │紙及提供車號BX2-402號機車 │                    │          │
  │    │        │            │行照正本、身分證影本各1張 │                    │          │
  │    │        │            │作為擔保。利息共繳交16次。│                    │          │
  ├──┼────┼──────┼─────────────┼──────────┼─────┤
  │ ８ │寅○○  │96年5月14日 │其透過報紙廣告前往「太普租│乙○○犯重利罪，處有│          │
  │    │        │            │賃企業社」向被告乙○○借款│期徒刑貳月，如易科罰│          │
  │    │        │            │1萬，預先扣除第一期利息100│金，以新臺幣壹仟元折│          │
  │    │        │            │0元，之後每10日為1期，每期│算壹日。            │          │
  │    │        │            │支付利息1000元予被告乙○○│                    │          │
  │    │        │            │（月息約30分、換算年利率為│                    │          │
  │    │        │            │360%），另簽立面額2萬元之 │                    │          │
  │    │        │            │本票1紙及提供身分證正本1張│                    │          │
  │    │        │            │作為擔保。借款利息共繳交5 │                    │          │
  │    │        │            │、6次。                   │                    │          │
  ├──┼────┼──────┼─────────────┼──────────┼─────┤
  │ ９ │寅○○  │96年5月23日 │向被告乙○○借款1萬元，利 │乙○○犯重利罪，處有│          │
  │    │        │            │息計算方式同編號八所示，並│期徒刑貳月，如易科罰│          │
  │    │        │            │簽立面額2萬元之本票1紙作為│金，以新臺幣壹仟元折│          │
  │    │        │            │擔保。共繳交利息5、6次。  │算壹日。            │          │
  ├──┼────┼──────┼─────────────┼──────────┼─────┤
  │ １０ │戊○○  │96年7月16日 │其前往「太普租賃企業社」向│乙○○犯重利罪，處有│          │
  │    │        │            │被告乙○○借款2萬元，預先 │期徒刑貳月，如易科罰│          │
  │    │        │            │扣除第一期利息2000元，之後│金，以新臺幣壹仟元折│          │
  │    │        │            │每10日為1期，每期支付利息 │算壹日。            │          │
  │    │        │            │2000元予被告乙○○（月息30│                    │          │
  │    │        │            │分、換算年利率為360%），另│                    │          │
  │    │        │            │簽立面額5000元、1萬5000 元│                    │          │
  │    │        │            │之本票各1紙及提供數位相機1│                    │          │
  │    │        │            │臺、身分證影本1張作為擔保 │                    │          │
  │    │        │            │。                        │                    │          │
  ├──┼────┼──────┼─────────────┼──────────┼─────┤
  │  │卯○○  │96年7月5日  │其透過報紙廣告前往「太普租│乙○○犯重利罪，處有│          │
  │    │        │            │賃企業社」向被告乙○○借款│期徒刑貳月，如易科罰│          │
  │    │        │            │3萬元，預先扣除第一期利息 │金，以新臺幣壹仟元折│          │
  │    │        │            │3000元，之後每10日為1期， │算壹日。            │          │
  │    │        │            │每期支付利息3000元予被告李│                    │          │
  │    │        │            │德經（月息30分、換算年利率│                    │          │
  │    │        │            │為360%），另簽立面額6萬元 │                    │          │
  │    │        │            │之本票1紙及提供車號DG-0051│                    │          │
  │    │        │            │號自小客車行照正本、身分證│                    │          │
  │    │        │            │影本各1張作為擔保。利息共 │                    │          │
  │    │        │            │繳交4、5次。              │                    │          │
  ├──┼────┼──────┼─────────────┼──────────┼─────┤
  │  │庚○○  │96年7月16日 │其透過報紙廣告前往「太普租│乙○○犯重利罪，處有│起訴書附表│
  │    │        │            │賃企業社」向被告乙○○借款│期徒刑貳月，如易科罰│將借款對象│
  │    │        │            │3000元，預先扣除第一期利息│金，以新臺幣壹仟元折│姓名誤載為│
  │    │        │            │300元，之後每10日為1期，每│算壹日。            │「張高佑」│
  │    │        │            │期支付利息300元予被告李德 │                    │          │
  │    │        │            │經（月息30分、換算年利率為│                    │          │
  │    │        │            │360%），另簽立面額6000元之│                    │          │
  │    │        │            │本票1紙及提供身分證正本1張│                    │          │
  │    │        │            │作為擔保。利息共繳交3個月 │                    │          │
  │    │        │            │。                        │                    │          │
  ├──┼────┼──────┼─────────────┼──────────┼─────┤
  │  │王盛文  │96年4月間   │其前往「太普租賃企業社」向│乙○○犯重利罪，處有│          │
  │    │        │            │被告乙○○借款2萬元，預先 │期徒刑貳月，如易科罰│          │
  │    │        │            │扣除第一期利息1800元，之後│金，以新臺幣壹仟元折│          │
  │    │        │            │1個月為1期，每期支付利息18│算壹日。扣案之王盛文│          │
  │    │        │            │00元予被告乙○○（年利率約│簽立之汽機車租賃契約│          │
  │    │        │            │100%左右），並簽立面額2萬 │書壹份沒收。        │          │
  │    │        │            │5000元之本票1紙、汽機車租 │                    │          │
  │    │        │            │賃契約書1份及提供車號HDG-9│                    │          │
  │    │        │            │12號機車行照正本、身分證各│                    │          │
  │    │        │            │1張作為擔保。共繳交8次利息│                    │          │
  │    │        │            │。                        │                    │          │
  ├──┼────┼──────┼─────────────┼──────────┼─────┤
  │  │梁樹仁  │97年4月30日 │其透過報紙廣告打電話給被告│乙○○犯重利罪，處有│          │
  │    │        │            │乙○○，並相約前往臺南縣永│期徒刑貳月，如易科罰│          │
  │    │        │            │康市○○路與小東路口，向被│金，以新臺幣壹仟元折│          │
  │    │        │            │告乙○○借款2萬元，預先扣 │算壹日。            │          │
  │    │        │            │除第一期利息1800元，之後每│                    │          │
  │    │        │            │10日為1期，每期支付利息180│                    │          │
  │    │        │            │0元予被告乙○○（月息9分、│                    │          │
  │    │        │            │換算年利率為108%），另簽立│                    │          │
  │    │        │            │本票及提供健保卡、筆記型電│                    │          │
  │    │        │            │腦作為擔保。利息共繳交1次 │                    │          │
  │    │        │            │。                        │                    │          │
  └──┴────┴──────┴─────────────┴──────────┴─────┘
附表三：
Ａ
┌──┬───────────────────────────────┐
│編號│扣案物                                                        │
├──┼───────────────────────────────┤
│１  │本票19張（借款人壬○○< 5千元及1萬元>；癸○○<2萬元及4萬元>； │
│    │丑○○<1萬5千>；辰○○< 2萬元，共3張>；卯○○<6萬元>；庚○○  │
│    │<6千元>；戊○○<1萬5千元及5千元>；寅○○<2萬元，共2張>；辛○○│
│    │<2萬元>；黃志忠<5萬元>；丁○○<6千元>；林昭芳<1萬5千元>；王盛 │
│    │文<2萬元>；何源得<5萬元>）                                    │
├──┼───────────────────────────────┤
│２  │戊○○之身分證影本、卯○○之駕照及身分證及行照影本、何源得之駕│
│    │照影本、丁○○之身分證影本、王盛文質押之盧明斌身分證影本、林昭│
│    │芳之身分證影本各1張                                           │
├──┼───────────────────────────────┤
│３  │何源得之汽車新領牌登記書                                      │
├──┼───────────────────────────────┤
│４  │王盛文之機車保險證                                            │
└──┴───────────────────────────────┘
Ｂ
┌──┬────────────────────────────────┐
│編號│扣案物                                                          │
├──┼────────────────────────────────┤
│１  │壬○○、癸○○、卯○○、林昭芳簽立之汽機車租賃契約書各1份       │
├──┼────────────────────────────────┤
│２  │壬○○、癸○○、丑○○、卯○○、王盛文、林昭芳簽立之附條件汽機車│
│    │買賣契約書各1份                                                 │
├──┼────────────────────────────────┤
│３  │戊○○書立之雷射太平儀買賣契約書1份                             │
└──┴────────────────────────────────┘
附表四：供述及非供述證據：
（借款人辛○○部分）
辛○○於司法警察調查中及審理中具結之陳述
台南縣警察局永康分局扣押物品目錄表顯示查獲之辛○○簽立之
2萬元本票1張、辛○○之國民身分證1張（本案偵卷43頁，本票
影本見本案警卷26頁）
辛○○領回國民身分證之證物認領保管單（本案警卷28頁）
（借款人辰○○部分）
辰○○於司法警察調查中及偵訊中具結之陳述
台南縣警察局永康分局扣押物品目錄表顯示查獲之辰○○簽立之
2萬元本票3張、辰○○之國民身分證1張（本案偵卷41頁，本票
影本見本案警卷63至64頁）
辰○○領回國民身分證之證物認領保管單（本案警卷65頁）
（借款人丁○○部分）
丁○○於司法警察調查中及偵訊中具結之陳述
台南縣警察局永康分局扣押物品目錄表顯示查獲之丁○○簽立之
6千元本票1張、丁○○之國民身分證1張（本案偵卷42頁，本票
影本見本案警卷149頁）
（借款人何源德部分）
何源德於司法警察調查中之陳述
台南縣警察局永康分局扣押物品目錄表顯示查獲之汽機車買賣契
約書、汽機車租賃契約書各1份，8295─ＳＶ號自小客車行照、
何源德之駕照影本及汽車新領牌照登記書各1張（本案偵卷42頁
）
（借款人丑○○部分）
丑○○於司法警察調查中之陳述
台南縣警察局永康分局扣押物品目錄表顯示查獲之丑○○簽立之
1萬5千元本票、丑○○之國民身分證、ＵＮ2─029號機車行照各
1張（本案偵卷41頁，本票影本見本案偵卷73頁）
丑○○領回國民身分證及ＵＮ2─029號機車行照之證物認領保管
單（本案警卷74頁）
（借款人癸○○部分）
癸○○於司法警察調查中及偵訊中具結之陳述
台南縣警察局永康分局扣押物品目錄表顯示查獲之癸○○簽立之
2萬元本票、4萬元本票、ＬＸＮ─218號機車行照各1張（本案偵
卷39頁）
（借款人壬○○部分）
壬○○於司法警察調查中之陳述
台南縣警察局永康分局扣押物品目錄表顯示查獲之壬○○簽立之
1萬元本票、5千元本票、ＯＲＬ─559號機車行照各1張（本案偵
卷39頁，本票影本見本案警卷38頁）
壬○○領回ＯＲＬ─559號機車行照之證物認領保管單（本案警
卷39頁）
（借款人林昭芳部分）
林昭芳於司法警察調查中及偵訊中具結之陳述
台南縣警察局永康分局扣押物品目錄表顯示查獲之ＢＸ2─402
號機車行照1張（本案偵卷43頁）
（借款人寅○○部分）
寅○○於司法警察調查中及偵訊中具結之陳述
台南縣警察局永康分局扣押物品目錄表顯示查獲之寅○○簽立之
2萬元本票2張、寅○○之國民身分證1張（本案偵卷42頁，本票
影本見本案警卷48頁）
（借款人戊○○部分）
戊○○於司法警察調查中之陳述
台南縣警察局永康分局扣押物品目錄表顯示查獲之戊○○簽立之
1萬5千元、5千元本票各1張（本案偵卷42頁，本票影本見本案警
卷54頁）
（借款人卯○○部分）
卯○○於司法警察調查中及偵訊中具結之陳述
台南縣警察局永康分局扣押物品目錄表顯示查獲之卯○○簽立之
6萬元本票、ＤＧ─0021號自小客車行照影本、駕照、國民身分
證各1張（本案偵卷41頁）
（借款人子○○部分）
子○○於司法警察調查中之陳述
台南縣警察局永康分局扣押物品目錄表顯示查獲之子○○之子黃
志忠簽立之5萬元本票、Ｈ2Ｊ─272號機車行照各1張及汽機車租
賃契約書、汽機車買賣契約書各1份（本案偵卷41頁，本票影本
見本案警卷71頁）
子○○領回Ｈ2Ｊ─272號機車行照之證物認領保管單（本案警卷
72頁）
（借款人庚○○部分）
庚○○於司法警察調查中及偵訊中具結之陳述
台南縣警察局永康分局扣押物品目錄表顯示查獲之庚○○簽立之
6千元本票、國民身分證各1張（本案偵卷42頁，本票影本見本案
警卷78頁）
庚○○領回國民身分證之證物認領保管單（本案警卷79頁）
（借款人王盛文部分）
王盛文於司法警察調查中之陳述
台南縣警察局永康分局扣押物品目錄表顯示查獲之王盛文之國民
身分證、ＨＤＧ─912號機車行照、機車保險證、盧明斌之國民
身分證各1張及汽機車租賃契約書1份（本案偵卷43頁）
王盛文領回其之國民身分證及ＨＤＧ─912號機車行照之證物認
領保管單（本案偵卷143頁）
（借款人梁樹仁部分）
梁樹仁於偵訊中具結之陳述
台南地檢署97年度偵字第10845號、第10854號起訴書（本案偵卷
241至247頁）
（其餘證據）
丙○○於司法警察調查中及偵訊中之陳述
乙○○於本案之司法警察調查中、偵訊中（含具結作證部分）及
審理中具結之陳述
己○○於審理中之陳述
台南縣警察局永康分局扣押筆錄、扣押物品目錄表（偵卷34至43
頁）
乙○○之臺南鹽埕郵局0000000號帳戶之客戶歷史交易明細（偵
卷199至208頁）

司法院資訊處製作；財團法人民間司法改革基金會備份。
